【裁判字號】    92,交聲,280
【裁判日期】    920630
【裁判案由】    聲明異議
【裁判全文】
臺灣高雄地方法院交通事件裁定                    九十二年度交聲字第二八號
    原處分機關  交通部公路總局高雄區監理所
    受處分人即
    異  議  人  甲○○
右列受處分人因違反道路交通管理處罰條例案件，對於交通部公路總局高雄區監理所
九十二年五月二十二日所為之處分（原處分：高市警交大相字第ＢＲ二一三四五
號），聲明異議，本院裁定如左：
    主  文
原處分撤銷。
甲○○不罰。
    理  由
一、異議意旨如刑事異議狀及補充理由狀所載（如附件）。
二、本件原處分機關交通部公路總局高雄區監理所認受處分人即異議人甲○○於民國
    九十二年二月十二日十時三分許，將其所駕駛之車號三Ｍ—八四七八號自用小客
    車（下稱系爭車輛）停放在高雄市市○○路收費停車處所，不依規定繳費，經高
    雄市政府警察局交通大隊於九十二年三月十日以異議人有違反道路交通管理處罰
    條例第五十六條第一項第十一款汽車駕駛人在道路收費停車處所停車，不依規定
    繳費規定之行為而掣單舉發，並以異議人未於應到案日期前自動到案，逕移請原
    處分機關裁決，原處分機關乃逕於九十二年五月二十二日以異議人有違反前揭道
    路交通管理處罰條例第五十六條第一項第十一款規定之行為，以高監自字第裁八
    ─ＢＲ二一三四五號裁決書，裁處異議人罰鍰新台幣六百元。
三、按法院受理有關交通事件，準用刑事訴訟法之規定，道路交通管理處罰條例第八
    十九條定有明文；而犯罪事實應依證據認定之，無證據不得推定其犯罪事實，刑
    事訴訟法第一百五十四條亦定有明文。次按汽車駕駛人在道路收費停車處所停車
    ，不依規定繳費者，依道路交通管理處罰條例第五十六條第一項第十一款規定，
    應處新台幣六百元以上一千二百元以下罰鍰；又查行政機關規劃各道路收費停車
    路段時，於道路兩端豎立收費停車路段告示牌，乃公物提供公用之意思表示，屬
    於行政處分，依行政程序法第一百條第二項之規定，於公告時即生送達之效力；
    是使用人依公物之利用關係使用該等公物，因而獲得利益，行政機關自得依行政
    裁量收取使用規費，惟就具體使用規費之請求之行政處分，仍應另行合法送達各
    該使用人；若收使用人受送達而不依規定繳納者，始得依法科以行政罰，此乃正
    當法律程序原則於法治國家之最基本內涵。
四、經查︰
  (一)異議人於本院審理中雖辯稱︰我不知道當時車子是否停在市○○路的收費停車格
    內，我不確定當天有無開車去上班，就算我有去上班，也不見得都會停在收費停
    車格內，因為該處有很多沒有收費的停車格，有收費停車格的地方沒有設立電子
    收費器云云。惟據本件掣單舉發之證人王毓崙、洪菊霞於本院審理中均證稱︰舉
    發單是由我們核對，是依據巡場管理員孫淑敏報上來開單的等語，並提出高雄市
    路邊停車場未補繳停車費舉發單影本一紙為證（均參見本院卷九十二年六月二十
    五日訊問筆錄），而觀以該舉發單內容所載，已詳明記載異議人之車號、廠牌、
    顏色、停車地點及路段代號一情，足認異議人前開所辯，殊無可採，可認異議人
    確於右揭時地有將其所駕駛之系爭車輛停放於收費停車格內。
  (二)異議人於本院審理中另辯以︰本件我沒有收到紅單，如果我有停在收費停車格內
    收到紅單，我都會在一個禮拜內繳費完畢等語（參見本院卷九十二年六月二十五
    日訊問筆錄）。而觀以本件停車補費通知單係由巡場員開立並夾於系爭車輛雨刷
    上提示繳費一情，有高雄市政府交通局九十二年四月三十日高市交二字第九二
    六五五五號函說明綦詳，然此種通知人民繳納停車費之方式，就行政機關
    而言固極為便利，惟該停車場管理員既未曾面晤駕駛人送達該補費通知單，姑不
    論該張補費通知單是否遭風吹雨打而掉落，甚而為他人惡作劇所取走，依正當法
    律程序原則，殊不能僅以該補費通知單夾置於系爭車輛雨刷上，即認該補費通知
    單已生送達之效力，當事人停車於公有道路收費停車場，固即負有繳費之義務，
    惟當事人合法收受補費通知單之送達後，猶不依規定於期限內繳費，始構成行政
    處分裁罰之要件；從而，於該補費通知單合法送達駕駛人或汽車所有人之前，尚
    難認當事人係未依規定繳費，自不應依道路交通管理處罰條例第五十六條第一項
    第十款裁罰。從而，本件高雄市政府警察局交通大隊公共停車場管理中心既未能
    證明已將停車補費通知單送達駕駛人或汽車所有人，自難認異議人係未依規定繳
    費，即異議人未收受繳費或補費通知單之送達或告知，縱其未於停車後七日繳費
    ，仍應認與前揭道路交通管理處罰條例第五十六條第一項之處罰要件尚有不符，
    是原處分機關乃以異議人有違反前揭道路交通管理處罰條例第五十六條第一項第
    十一款規定之行為，裁處異議人罰鍰新台幣六百元，即與上揭行政裁罰之要件不
    符，自應由高雄市政府警察局交通大隊公共停車場管理中心依上揭異議人停車之
    事實，重行掣發繳費或補費通知單送達駕駛人或汽車所有人，以憑繳費。
  (三)綜上所述，原處分機關所認定異議人有前開違反道路交通管理處罰條例之違規事
    實，於訴訟上並未有任何積極證據，足資證明異議人於其停車位置，已受領該管
    停車場巡場管理員夾置於系爭車輛雨刷上之繳費或補費通知單一情，故既無積極
    證據足以證明異議人已接獲該停車繳費或補費通知單而猶有不依規定於期限內繳
    費之違規行為，則異議人前開辯稱其並未獲紅單乙節，依前揭說明，自應為異議
    人有利之認定，原處分機關不察，遽對異議人為前開裁決，即難認允當。堪認本
    件異議人之異議為有理由，自應由本院將原處分撤銷，改諭知異議人不罰，以資
    適法。
據上論斷，應依道路交通案件處理辦法第二十條前段，裁定如主文。
中      華      民      國    九十二    年      六      月     三十     日
                                臺灣高雄地方法院交通法庭
      法  官  林  家  賢
右正本證明與原本無異。
如不服本裁定，應於裁定送達後五日內，向本院提出抗告狀。
                                    書記官  許  雅  惠
中      華      民      國    九十二    年      六      月     三十     日


司法院資訊處製作；財團法人民間司法改革基金會備份。
